【裁判字號】    92,易,963
【裁判日期】    920429
【裁判案由】    偽造文書
【裁判全文】
臺灣臺中地方法院刑事判決                          九十二年度易字第九六三號
    公  訴  人  臺灣臺中地方法院檢察署檢察官
    被      告  甲○○
右列被告因偽造文書案件，經檢察官提起公訴（九十二年度偵字第一０六九號），本
院判決如左：
    主  文
甲○○偽造署押，足以生損害於公眾及他人，處有期徒刑肆月，如易科罰金，以佰
元折算壹日。
臺中縣警察局東勢分局永源派出所九十一年十一月七日偵訊（調查）筆錄、搜索扣押
筆錄、臺中縣警察局東勢分局扣押證明筆錄、口卡片、逮捕通知書、指紋卡、臺灣臺
中地方法院檢察署訊問筆錄上之偽造「乙○○」署押共肆拾枚（含簽名玖枚、指印
拾壹枚），均沒收。
    事  實
一、甲○○與另一名綽號「阿勇」之成年男子，共同基於意圖為自己不法所有之犯意
    聯絡，於民國九十一年十一月七日上午八時五十八分許，在臺中縣新社鄉○○○
    ○段一二七之一二二號，以甲○○所有之機車鑰匙，竊取詹益通所有車牌號碼Ｊ
    ＹＣ─四二三號重型機車，得手後，立即為詹益通發現而報警，嗣於同年上午九
    時五分許，在臺中縣新社鄉大南村興中山莊碉堡前逮捕甲○○（其此部分所涉之
    竊盜案件，經檢察官併由本院另案審理）。詎甲○○因犯詐欺罪經通緝在案，為
    免其真實身分被查知而遭警查獲，竟另基於偽造署押之犯意，於同日上午九時三
    十分許，冒用其友人「乙○○」之姓名及出生年月日等年籍資料，在臺中縣警察
    局東勢分局永源派出所接受詢問時，接續在警察製作之偵訊（調查）筆錄上之「
    同意接受警方偵訊」欄及「被訊問人」欄，各偽簽「乙○○」之署押一次（含指
    印四枚），並在搜索扣押筆錄上偽簽「乙○○」之署押三次（含指印三枚）、在
    扣押證明筆錄上偽簽「乙○○」之署押二次（含指印二枚）、在口卡片上偽簽「
    乙○○」之署押一次（含指印一枚）、在永源派出所逮捕通知書一張上偽簽「乙
    ○○」之署押一次（含指印一枚），另在指紋卡以乙○○之名義，捺雙手指印共
    二十枚。甲○○於同日下午五時十分經警方移送至臺灣臺中地方法院檢察署，於
    同日下午六時四十五分接受檢察官偵訊，仍以乙○○名義應訊，並在該署訊問筆
    錄上偽簽「乙○○」之署押一次，足生損害於偵查之正確性及乙○○本人之權益
    。後因乙○○本人受到臺灣臺中地方法院檢察署之聲請簡易判決處刑書，發覺有
    異，乃於九十一年十二月二十三日向警方報案，經警察於同年月二十五日通知甲
    ○○到案後而查知上情。
二、案經乙○○訴由臺中縣警察局東勢分局報請臺灣臺中地方法院檢察署檢察官偵查
    起訴。
    理  由
一、訊據被告甲○○對其於右揭時地，因竊盜案件經警方逮捕後，於同日上午九時三
    十分許，冒用其友人「乙○○」之姓名及年籍資料，在臺中縣警察局東勢分局永
    源派出所接受詢問時，接續在警察製作之偵訊（調查）筆錄上之「同意接受警方
    偵訊」欄及「被訊問人」欄，共偽簽「乙○○」之署押二次（含指印四枚），並
    在搜索扣押筆錄上偽簽「乙○○」之署押三次（含指印三枚）、在扣押證明筆錄
    上偽簽「乙○○」之署押二次（含指印二枚）、在口卡片上偽簽「乙○○」之署
    押一次（含指印一枚）、在永源派出所逮捕通知書一張上偽簽「乙○○」之署押
    一次（含指印一枚），另在指紋卡以乙○○之名義，捺雙手指印共二十枚；被告
    於同日下午五時十分經警方移送至臺灣臺中地方法院檢察署，於同日下午六時四
    十五分接受檢察官偵訊，仍以「乙○○」名義應訊，並在該署訊問筆錄上偽簽「
    乙○○」之署押一次之事實，業於警詢、偵查及本院審理時坦承不諱，核與證人
    乙○○於警詢、偵查及本院審理時證述情節相符，此外並有臺中縣警察局東勢分
    局永源派出所偵訊（調查）筆錄上之「同意接受警方偵訊」欄及「被訊問人」欄
    、搜索扣押筆錄上、扣押證明筆錄上、口卡片、永源派出所逮捕通知書、指紋卡
    、檢方訊問筆錄上，偽簽「乙○○」之署押四十枚（含簽名九枚、指印三十一枚
    ）附卷可稽。被告雖辯稱：伊有經友人乙○○之同意云云，然證人乙○○於本院
    審理時具結證稱：「我沒有同意被告使用的我名字應訊，我是於八十幾年間，曾
    經擔任甲○○的信用卡保證人，他有背我的身分證號碼，我沒有同意他在臨檢時
    報我的姓名。」等語，核其內容與其在偵查時之證述內容相符，並無瑕疵，足可
    採信，被告上開顯不足採信。況且被告於偵查機關實施偵查時，其本即有義務提
    供真實姓名及年籍資料供偵查機關查證，以確定受偵查人之人身資料，以避免偵
    查發動錯誤致浪費訴訟資源及造成冤獄，並非經他人同意即可使用他人姓名以逃
    避提供真實姓名之義務，被告上開辯解既與事實不符，亦與法律要求不合，實難
    信採。綜上所述，被告右揭行為事證明確，其偽造署押之犯行，洵可認定。
二、按刑法第二百十七條第一項之「署押」，乃指於紙張或物體上簽署之姓名，或其
    他符號，其作用在示其承認所簽署之文書效力，若以捺指紋以代替簽名者，如偽
    造指紋亦屬偽造署押，本案被告除於上開警方偵訊筆錄、搜索扣押筆錄、扣押證
    明筆錄、口卡片、逮捕通知書、檢方訊問筆錄上簽署「乙○○」之姓名外，尚於
    上開文件及指紋卡上以「乙○○」之身分捺指印，表示確認文件記載之內容，揆
    諸前開說明，捺指紋亦屬本罪所謂之「署押」，是被告冒名應訊，偽簽署押之行
    為，係犯刑法第二百十七條第一項之偽造署押罪。被告於被逮捕後利用同一機會
    ，於時間、地點均密接之情形，就同一犯罪構成要件事實，本於單一犯意接續進
    行，為接續犯。公訴意旨就被告在搜索扣押筆錄、口卡片、逮捕通知書、指紋卡
    偽造署押及捺指印之行為，漏未起訴，惟本院認此部分與公訴人起訴經判決有罪
    之偽造署押罪部分均有接續犯之實質上一罪之關係存在，依審判不可分原則，本
    院自得加以審理。爰審酌被告接續偽造證人乙○○之署押，影響偵查機關對案件
    偵查之正確性，並使證人乙○○有受刑事追訴之虞，惡性非輕，惟念及其於本院
    審理時，坦承犯行，態度尚佳等一切情狀，量處如主文所示之刑，並諭知如易科
    罰金之折算標準。另被告在臺中縣警察局東勢分局永源派出所九十一年十一月七
    日偵訊（調查）筆錄、搜索扣押筆錄、臺中縣警察局東勢分局扣押證明筆錄、口
    卡片、逮捕通知書、指紋卡、臺灣臺中地方法院檢察署訊問筆錄上之偽造「乙○
    ○」署押共四十枚（含簽名九枚、指印三十一枚），應依刑法第二百十九條之規
    定為沒收之宣告。
據上論斷，應依刑事訴訟法第二百九十九條第一項前段，刑法第二百十七條第一項、
第四十一條第一項前段、第二百十九條，罰金罰鍰提高標準條例第一條前段、第二條
，判決如主文。
本案經檢察官黃惠玲到庭執行職務
中      華      民      國      九十二      年    四    月    二十九    日
                                臺灣臺中地方法院刑事第四庭
                                        法  官  楊  真  明
右正本證明與原本無異。
如不服本判決，應於送達後十日內向本院提出上訴狀（須附繕本），上訴於臺灣高等
法院臺中分院。
                                        書記官
中      華      民      國      九十二      年    四    月      三十    日
附錄本判決論罪科刑法條
中華民國刑法第二百十七條：
  偽造印章、印文或署押，足以生損害於公眾或他人者，處三年以下有期徒刑。


司法院資訊處製作；財團法人民間司法改革基金會備份。
